【裁判字號】    99,裁,1697
【裁判日期】    990730
【裁判案由】    有關土地事務
【裁判全文】
最  高  行  政  法  院  裁  定
                                      99年度裁字第1697號
上  訴  人  甲○○
            乙○○
被 上訴 人  苗栗縣苗栗地政事務所
代  表  人  丙○○
上列當事人間有關土地事務事件，上訴人對於中華民國99年4月1
3日臺中高等行政法院98年度訴字第213號判決，提起上訴，本院
裁定如下：
    主  文
上訴駁回。
上訴審訴訟費用由上訴人負擔。
    理  由
一、按對於高等行政法院判決之上訴，非以其違背法令為理由，
    不得為之，行政訴訟法第242條定有明文。依同法第243條第
    1項規定，判決不適用法規或適用不當者，為違背法令；而
    判決有同條第2項所列各款情形之一者，為當然違背法令。
    是當事人對於高等行政法院判決上訴，如依行政訴訟法第24
    3條第1項規定，以高等行政法院判決有不適用法規或適用不
    當為理由時，其上訴狀或理由書應有具體之指摘，並揭示該
    法規之條項或其內容；若係成文法以外之法則，應揭示該法
    則之旨趣；倘為司法院解釋或本院之判例，則應揭示該判解
    之字號或其內容。如以行政訴訟法第243條第2項所列各款情
    形為理由時，其上訴狀或理由書，應揭示合於該條項各款之
    事實。上訴狀或理由書如未依此項方法表明，或其所表明者
    與上開法條規定不合時，即難認為已對高等行政法院判決之
    違背法令有具體之指摘，其上訴自難認為合法。
二、上訴人對於坐落苗栗縣苗栗市○○○段107-3、107-4、107-
    5、107-6與108-19地號土地（下稱系爭土地）間之界址有所
    疑義，於民國97年12月5日依地籍測量實施規則第191條、第
    232條規定，向被上訴人申請更正，經被上訴人於97年12月1
    7日以苗地二字第0970010830號函復「查前揭土地業經苗栗
    縣政府96年10月24日府地測字第0960150293號及97年5月14
    日府地測字第0970070826號函釋在案，及本所97年11月28日
    苗地二字第0970010236號函覆在案。」上訴人不服，提起訴
    願，經訴願決定以該函性質上非行政處分，決定不受理，上
    訴人不服，遂提起本件行政訴訟。求為判決訴願決定及原處
    分均撤銷。經原審法院判決駁回。
三、上訴人對於原審法院判決上訴，係以：被上訴人於94年間就
    系爭界址實施複丈後，系爭土地面積顯與重測前不同，被上
    訴人稱其複丈結果，與重測前地籍圖界址重疊為同一條線，
    其理由顯有矛盾。且被上訴人就系爭界址不明之土地，未依
    法辦理調處，逕依其自行施測之結果辦理登記，顯違反土地
    法第46條之2第2項及同法第59條第2項規定，該登記即有重
    大瑕疵，應屬無效，原審未依職權傳喚兩造地主到庭說明，
    且以被上訴人所為重測結果已告確定為由，為不利上訴人之
    判決，顯有判決不適用法規之違法等語，資為論據。惟查：
    按「重新實施地籍測量時，土地所有權人應於地政機關通知
    之限期內，自行設立界標，並到場指界。逾期不設立界標或
    到場指界者，得依左列順序逕行施測：一、鄰地界址。二、
    現使用人之指界。三、參照舊地籍圖。四、地方習慣。」「
    重新實施地籍測量之結果，應予公告，其期間為30日。土地
    所有權人認為前項測量結果有錯誤，除未依前條之規定設立
    界標或到場指界者外，得於公告期間內，向該管地政機關繳
    納複丈費，聲請複丈。經複丈者，不得再聲請複丈。逾公告
    期間未經聲請複丈，或複丈結果無誤或經更正者，地政機關
    應即據以辦理土地標示變更登記。」土地法第46條之2第1項
    、第46條之3分別定有明文。依此規定，土地經重測公告，
    於公告期間如相關土地所有權人未經聲請複丈，其重測結果
    於公告屆滿後即告確定，地政機關應即據以辦理土地標示變
    更登記。本件原判決業已敘明：系爭土地於64年之地籍重測
    結果公告，經被上訴人查無相關土地所有權人聲明異議等資
    料，已據被上訴人陳明在卷，且經被上訴人據以辦理土地標
    示變更登記在案，該重測結果顯於公告期滿即已確定，依法
    即不得再申請撤銷該64年重測成果及請求登記機關複丈更正
    ；另司法院釋字第374號解釋：「依土地法第46條之1至第46
    條之3之規定所為地籍圖重測，純為地政機關基於職權提供
    土地測量技術上之服務，將人民原有土地所有權範圍，利用
    地籍調查及測量等方法，將其完整正確反映於地籍圖，初無
    增減人民私權之效力。故縱令相鄰土地所有權人於重新實施
    地籍測量時，均於地政機關通知之期限內到場指界，毫無爭
    議，地政機關依照規定，已依其共同指定之界址重新實施地
    籍測量。則於測量結果公告期間內即令土地所有權人以指界
    錯誤為由，提出異議，測量結果於該公告期間屆滿後即行確
    定，地政機關應據以辦理土地標示變更登記。惟有爭執之土
    地所有權人尚得依法提起民事訴訟請求解決，法院應就兩造
    之爭執，依調查證據之結果予以認定，不得以原先指界有誤
    ，訴請另定界址為顯無理由，為其敗訴之判決」，本件該重
    測成果既已確定，被上訴人亦陳明並無符合更正之要件，此
    外復查無其他因技術引起之錯誤或抄錄錯誤，而得依前揭地
    籍測量實施規則第232條之規定逕行更正，是被上訴人否准
    上訴人更正之申請，於法尚無不合；訴願決定以原處分非行
    政處分，而為不受理之決定，理由雖有不同，但結論並無不
    同，仍應維持等情。經核於法無違。上訴人援引無關之規定
    ，主張本件應經調處而未辦調處，指摘原判決違法云云，不
    能認對原審法院判決之違背法令有具體之指摘。至其餘上訴
    內容，係就原審取捨證據、認定事實之職權行使，任意指摘
    其為不當，並就原審已論斷者，泛言未論斷，或就原審所為
    上開論斷，泛言其論斷矛盾，而非具體表明合於不適用法規
    、適用法規不當、或行政訴訟法第243條第2項所列各款之情
    形，難認對該判決之如何違背法令已有具體之指摘。依首揭
    說明，應認其上訴為不合法。
四、據上論結，本件上訴為不合法。依行政訴訟法第249條第1項
    前段、第104條、民事訴訟法第95條、第78條、第85條第1項
    前段，裁定如主文。
中    華    民    國    99    年    7     月    30    日
                    最高行政法院第五庭
                        審判長法官  黃  璽  君
                              法官  林  文  舟
                              法官  鄭  忠  仁
                              法官  吳  東  都
                              法官  陳  金  圍

以  上  正  本  證  明  與  原  本  無  異
中    華    民    國    99    年    7     月    30    日
                              書記官  彭  秀  玲

司法院資訊處製作；財團法人民間司法改革基金會備份。
